【裁判字號】    99,財管,46
【裁判日期】    990526
【裁判案由】    指定遺產管理人
【裁判全文】
臺灣板橋地方法院民事裁定               99年度財管字第46號
聲  請  人  乙○○
上列聲請人聲請對被繼承人甲○○選任遺產管理人事件，本院裁
定如下：
    主  文
選任葉光洲律師（男、民國○○○年○月○○日生、身分證統一
編號：Ｚ000000000號）為被繼承人甲○○（男、民國
○○○年○○月○日生、身分證統一編號：Ｚ00000000
0號、生前最後設籍：臺北縣土城市○○路○段一二三號十六樓
、民國九十八年十一月二十四日死亡）之遺產管理人。
程序費用由被繼承人甲○○之遺產負擔。
    理  由
一、按繼承開始時，繼承人之有無不明，而無親屬會議或親屬會
    議未於1 個月內選定遺產管理人者，利害關係人或檢察官得
    聲請法院選任遺產管理人，並由法院依公示催告程序，定6
    個月以上之期限，公告繼承人，命其於期限內承認繼承；又
    被繼承人之所有繼承人均拋棄其繼承權者，亦準用關於無人
    承認繼承之規定，民法第1177條、第1178條第2 項、第1176
    條第6 項分別定有明文。
二、本件聲請意旨略以：
（一）按相對人（即債務人）甲○○前於民國（下同）98年5 月
      22日以其所有之不動產房地（門牌號碼：台北縣土城市○
      ○路○段123號6樓）為向聲請人所負債務之擔保，設定新
      台幣（下同）2 百萬元之抵押權，依法登記在案，茲相對
      人積欠聲請人2 百萬元已屆清償期（98年8 月21日）而未
      清償。
（二）經查，相對人甲○○已於98年11月24日死亡，且相對人之
      所有繼承人，除父母早歿外，其餘繼承人均分別於98年12
      月18日及12月31日全數拋棄繼承完畢，顯見繼承人並未於
      一個月內召開親屬會議、選任遺產管理人，且因所有繼承
      人均為拋棄繼承，故屬無人承認之繼承。綜上，聲請人顯
      屬民法第1178條第2 項之利害關係人，故僅依法聲請鈞院
      選任葉光洲律師為遺產管理人，以利聲請人聲請裁定拍賣
      相對人抵押物程序之遂行等語。
三、查本件聲請人主張之上開事實，業據其提出土地、建築改良
    物抵押權設定契約書影本、台北縣中和地政事務所他項權利
    證明書影本、建物登記第一類謄本影本、土地登記第一類謄
    本影本、戶籍謄本、本院99年1 月19日板院輔家科春君字第
    4235號函影本、繼承系統表影等件為證，足堪信為真實。從
    而，聲請人以利害關係人身分，聲請選任被繼承人甲○○之
    遺產管理人，核與首揭規定尚無不合。
四、次查聲請人聲請選任葉光洲律師為被繼承人甲○○之遺產管
    理人，並提出台北律師公會會員證書影本、律師證書影本各
    一件為證，復經葉光洲律師到庭表示同意擔任本件遺產管理
    人（參見本院99年5 月17日非訟事件筆錄）。本院審酌葉光
    洲律師具法律專業知識，是其就遺產管理人職務之遂行，應
    有所助益，不致有利害偏頗之虞，為保障債權人之利益及期
    程序之公正、公信起見，本院認選任葉光洲律師為被繼承人
    甲○○之遺產管理人，應屬適當，爰予准許。
五、又被繼承人甲○○之繼承人既均拋棄繼承，其遺產依民法第
    1176條第6 項準用關於無人承認繼承之規定，依同法第1185
    條規定，於清償債權並交付遺贈物後，如有賸餘，應歸屬國
    庫，附此敘明。
六、依非訟事件法第157條，裁定如主文。
中    華    民    國    99    年    5     月    26    日
                  家事法庭  法  官  林春長
以上正本證明與原本無異。
如不服本裁定應於裁定送達後10日之不變期間內向本院提出抗告
狀。
中    華    民    國    99    年    5     月    26    日
                            書記官  高小婷

司法院資訊處製作；財團法人民間司法改革基金會備份。
